【裁判字號】    97,訴,693
【裁判日期】    980116
【裁判案由】    侵權行為損害賠償
【裁判全文】
臺灣士林地方法院民事判決               97年度訴字第693號
原      告  乙○○
訴訟代理人  陳麗玢律師
複代理人    癸○○
被      告  戊○○
            庚○○
                      （現於臺灣臺東戒治所（武陵分監）服
            辛○○
            丁○○
                        樓
                        樓
            甲○○
上列  一人  鐘耀盛律師
訴訟代理人
被      告  己○○    住苗栗縣卓蘭鎮苗豐65號
            壬○○    住高雄縣燕巢鄉○○街91號
            丙○○    住臺南縣學甲鎮美豐里98號
                      （現於臺灣高雄女子監獄服刑）
上列當事人間侵權行為損害賠償事件，本院於民國97年12月29日
言詞辯論終結，判決如下：
    主  文
一被告戊○○、庚○○應連帶給付原告新臺幣拾萬元，及自民國
  九十七年十一月二十二日起至清償日止，按年息百分之五計算
  之利息。
二被告戊○○、庚○○、己○○應連帶給付原告新臺幣捌拾壹萬
  玖仟零陸拾柒元，及自民國九十七年十一月二十二日起至清償
  日止，按年息百分之五計算之利息。
三被告戊○○、庚○○、壬○○應連帶給付原告新臺幣伍拾肆萬
  陸仟零肆拾伍元，及自民國九十七年十一月二十二日起至清償
  日止，按年息百分之五計算之利息。
四被告戊○○、庚○○、丙○○應連帶給付原告新臺幣捌拾壹萬
  捌仟玖佰玖拾捌元，及自民國九十七年十一月二十二日起至清
  償日止，按年息百分之五計算之利息。
五原告其餘之訴駁回。
六訴訟費用由被告戊○○、庚○○連帶負擔百分之四，被告戊○○、庚○○、己○○連帶負擔百分之三十六，被告戊○○、庚○○、壬○○連帶負擔百分之二十四，被告戊○○、庚○○、
  丙○○連帶負擔百分之三十六。
七本判決第一至四項，於原告分別以新臺幣萬元、貳拾柒萬元
  、拾捌萬元、貳拾柒萬元為被告供擔保後，各得假執行；但被
  告己○○就本判決第二項，如以新臺幣捌拾壹萬玖仟零陸拾柒
  元為原告供擔保，或將上開金額提存後，得免為假執行。
八原告其餘假執行之聲請駁回。
    事實及理由
甲、程序方面：
    被告戊○○、辛○○、丁○○、己○○、壬○○經合法通知
    ，未於最後言詞辯論期日到場，核無民事訴訟法第386 條所
    列各款情形，爰依原告之聲請，由其一造辯論而為判決。
乙、實體方面：
一、原告起訴主張：被告戊○○、庚○○、辛○○、丁○○、甲○○、己○○、壬○○、丙○○均屬綽號「小江」之詐欺集
    團成員，其中由被告戊○○擔任俗稱「車手頭」之工作，負
    責聯絡「車手」成員及彙整款項；被告庚○○、辛○○、丁○○、甲○○則擔任俗稱之「車手」，分擔試卡、領取贓款
    工作；被告庚○○並向不特定人收購存摺、提款卡；被告己○○、壬○○、丙○○則提供自有之存摺、提款卡等，供該
    集團使用。被告等基於共同侵權行為之意思聯絡，先由集團
    成員於網際網路上以化名網友身份與原告聊天，謊稱可投資
    「皇隆娛樂公司」，並謂有知悉澳門博彩足球內線消息之管
    道，購買彩券保證絕對中獎云云，致原告陷於錯誤，分別：
    (一)於95年8 月間匯款新臺幣（下同）10萬元至該集團使用之
    合作金庫海山分行000000000000號帳戶；(二)於95年12月27日
    匯款81萬9,067 元至被告己○○所提供之兆豐商業銀行豐原
    分行00000000000 號帳戶；(三)於95年12月間，匯款54萬6,04
    5 元至被告壬○○提供之台北富邦銀行岡山分行0000000000
    00號帳戶；(四)於96年1 月18日匯款81萬8,998 元至被告丙○○提供之玉山銀行後庄分行0000000000000 號帳戶。嗣「小
    江」即指示被告戊○○提領上開入帳，被告戊○○旋即通知
    被告庚○○、辛○○、丁○○、甲○○，持前揭原告匯入帳
    戶之存摺、印章，提款卡，在臺北縣、市等地以臨櫃或操作
    提款機方式提領原告所匯入款項，轉交被告戊○○，致原告
    受有共計228 萬4,110 元之損失。為此，本於侵權行為法律
    關係，依民法第184 條第1 項、第185 條規定，訴請被告連
    帶賠償。並聲明：(一)被告應連帶給付原告228 萬4,110 元，
    自起訴狀繕本送達翌日起至清償日止，按週年利率百分之五
    計算之利息。(二)願供擔保請准宣告假執行。
二、被告甲○○以：原告匯款之時間係在96年1 月18日以前，而
    依原告所提臺灣臺中地方法院96年度訴字第2419號刑事判決
    ，被告甲○○之犯罪時間係96年4 月至同年5 月11日間，原
    告所受損害應與被告甲○○無關等語，資為抗辯。並聲明求
    為判決：(一)原告之訴及其假執行之聲請均駁回。(二)如受不利
    之判決，願供擔保請准宣告免為假執行。
    被告庚○○以：伊無法賠償原告全部之請求，當初亦未拿到
    那麼多錢，無能力負擔全部之賠償等語，並聲明求為判決駁
    回原告之訴。
    被告丙○○以：伊亦係被害人，並未拿到錢，沒有錢可以賠
    償原告等語，並聲明求為判決駁回原告之訴。
    被告己○○未於最後言詞辯論期日到場，惟據其以前提出之
    答辯書狀及以前到場之聲明和陳述略以：伊亦係被利用之人
    頭帳戶，因為登報的人說可以協助提供假資料取得貸款，伊
    才將存摺、印章、提款卡給登報之人，不知詐騙集團所為行
    為，亦未拿取原告財物等語，資為抗辯。並聲明求為判決：
    (一)原告之訴及其假執行之聲請均駁回。(二)如受不利之判決，
    願供擔保請准宣告免為假執行。
    被告戊○○、辛○○、丁○○、壬○○未於言詞辯論期日到
    場，亦未提出書狀作何聲明或陳述。
三、原告主張被告等前揭參與「小江」詐欺集團、分工，及原告
    匯款之時間、金額、匯入帳號等事實，業據提出載明被告戊○○、庚○○、辛○○、丁○○、甲○○等犯罪事實之臺灣
    臺中地方法院96年度訴字第2419號刑事判決（本院卷第12-3
    0 頁）、載明被告己○○犯罪事實之臺灣臺中地方法院96年
    度易字第5639號刑事判決（本院卷第31-33 頁）、載明被告
    壬○○犯罪事實之臺灣高雄地方法院96年偵字第24373 號不
    起訴處分書（因事實上同一案件業經另案判決確定，本院卷
    第34-35 頁）、載明被告丙○○犯罪事實之臺灣高雄地方法
    院97年度偵緝字第605 號、606 號聲請簡易判決處刑書（本
    院卷第36-37 頁）、臺灣高雄地方法院97年度審簡字第1439
    號刑事簡易判決（本院卷第38-39 頁）等件影本為證，並經
    本院依職權調取被告己○○、壬○○、丙○○等前揭合作金
    庫海山分行、兆豐商業銀行豐原分行、台北富邦銀行岡山分
    行、玉山銀行後庄分行帳戶相關明細（本院卷第65-67 、73
    -77 、79-80 頁）核閱結果，大致相符（出入部分詳後述四
    、(三)），被告戊○○、辛○○、丁○○、壬○○經合法通知
    ，未於言詞辯論期日到庭爭執，亦未提出任何書狀答辯以供
    本院斟酌；被告庚○○、甲○○、壬○○、丙○○對前開事
    實則未爭執，自堪信為真實。
四、雖被告己○○、丙○○辯稱伊等亦係受害人，並未領取原告
    匯入款項云云。惟查，近年來國內盛行之詐騙集團廣收人頭
    帳戶，再以電話、網路等媒介進行詐騙，為週知之事實，且
    存摺、印章、金融卡或其他證件均為表彰存款債權之重要證
    明，惟如無存款，苟非別有居心，存摺及金融卡等物即無何
    價值存在，被告己○○、丙○○上開帳戶存款均所剩無幾，
    乃竟提供予來路不明之人，應認被告己○○、丙○○就其所
    提供之帳戶，可能用於詐騙等侵權行為事實應有認識或容忍
    。於此主觀認知下，竟仍提供予被告戊○○、庚○○等人，
    自難認無幫助之主觀意思及客觀行為。
五、至原告主張原告於前揭95年8 月至96年1 月18日間匯款入上
    開帳戶後，係由被告辛○○、丁○○、甲○○負責提領；被
    告己○○、壬○○、丙○○除就其各自提供之帳戶外，就其
    他共同被告之行為亦成立共同侵權行為，惟：
  (一)按數人共同不法侵害他人之權利者，對於被害人所受損害，
    所以應負連帶賠償者，係因數人之行為共同構成違法行為之
    原因或條件，因而發生同一損害，具有行為關連共同性之故
    。民事上之共同侵權行為與刑事上之共同正犯，其構成要件
    雖非全同，共同侵權行為人間在主觀上固不以有犯意聯絡為
    必要，惟在客觀上仍須數人之不法行為，均為其所生損害之
    共同原因即所謂行為關連共同，始足成立共同侵權行為（最
    高法院84年度臺上字第65 8號判決意旨參照）。
  (二)原告主張其於95年12月27日匯款81萬9,067 元之被告己○○
    兆豐商業銀行豐原分行00000000000 號帳戶，於原告存入前
    餘額為1,056 元，原告存入之同日，隨即提領75萬元、3 萬
    元、2 萬3,000 元，僅餘1,123 元；該帳戶其後陸續仍有存
    入金額，惟最後一次提領時間為96年1 月18日（本院卷第80
    頁）。
  (三)另原告主張於95年12月間，匯款54萬6,045 元之被告壬○○
    台北富邦銀行岡山分行000000000000號帳戶，經查正確匯款
    時間應為96年1 月3 日，該帳戶於原告匯款前餘額為1,559
    元，原告存入之同日，隨即提領50萬元、2 萬6 元、2 萬6
    元、6,006 元，翌日再提領106 元，可見原告存入金額於96
    年1 月3 日匯款當日、翌日即提領一空（本院卷第63、64頁
    ）。
  (四)又原告主張96年1 月18日匯款81萬8,998 元之被告丙○○玉
    山銀行後庄分行0000000000000 號帳戶，於原告96年1 月18
    日存入前，餘額為1,000 元，於原告存入之同日，隨即提領
    75萬元、2 萬6 元、2 萬6 元、2 萬6 元、8,006 元，僅餘
    原告存入前之1,000 元，足認原告存入之金額，亦於當日提
    領一空（本院卷第66、67頁）。
  (五)依原告所提臺灣臺中地方法院96年度訴字第2419號刑事判決
    之記載，被告丁○○、辛○○、甲○○係分別於96年2 月初
    某日、96年4 月9 日、96年4 月底（本院卷14頁），是被告
    丁○○、辛○○、甲○○參與擔任「車手」時，所謂「小江
    」詐欺集團對原告之侵權行為業已完成，原告所受損害亦已
    確定，被告丁○○、辛○○、甲○○事後之加入行為，顯非
    對原告受侵權行為損害之原因或條件，難認有行為共同關連
    ，依前揭說明，原告前述(二)(三)(四)所受損害部分，即難論以被
    告丁○○、辛○○、甲○○共同侵權行為之責。
  (六)另原告主張於95年8 月間匯款10萬元至合作金庫海山分行00
    0000000000號帳戶部分，原告亦未能舉證係被告丁○○、辛○○、甲○○於96年2 月初某日、96年4 月9 日、96年4 月
    底加入後所提領，且衡諸前揭(二)(三)(四)所述情節，為防被害人
    事後發現受騙而報案追索，原告95年8 月間之匯款，應早於
    存入當日、翌日即行提領，殊無於6-8 個月後被告丁○○、
    辛○○、甲○○參與犯罪後始行提領之理，是原告就其於95
    年8 月初所受詐騙10萬元部分，亦難令被告丁○○、辛○○
    、甲○○負共同侵權行為之責。
  (七)另告己○○、壬○○、丙○○提供帳戶部分，其與戊○○、
    庚○○間，不論係屬民法第185 條第1 項前段之共同侵權行
    為，抑或同法第2 項之「幫助人」，就主觀之意思聯絡，客
    觀之行為共同關連部分，均應僅限於各自所提供之帳戶部分
    ，原告匯入款項至訴外人或其他被告所提供之帳戶，難認與
    未提供該帳戶之其他帳戶提供者有「共同」行為，其個別所
    受損害，亦與未提供該帳戶之行為人間無因果關係，原告請
    求被告己○○就逾81萬9,067 元部分，請求被告壬○○就逾
    54萬6,045 元部分，請求被告丙○○就逾81萬8,998 元部分
    ，與其他被告負連帶損害賠償責任，難認有據。
六、按因故意或過失，不法侵害他人之權利者，負損害賠償責任
    。故意以背於善良風俗之方法，加損害於他人者亦同。數人
    共同不法侵害他人之權利者，連帶負損害賠償責任﹔造意人
    及幫助人，視為共同行為人。民法第184 條第1 項、第185
    條第1 項前段、第2 項分別定有明文。本件被告戊○○、庚○○，與若干不詳姓名之共同侵權行為人，於：(一)95年8 月
    間，與不詳姓名之共同侵權行為人，共同詐欺原告，使原告
    匯款10萬元至合作金庫海山分行000000000000號帳戶；(二)95
    年12月27日，基於被告己○○所提供兆豐商業銀行豐原分行
    00000000000 號帳戶之幫助，共同詐欺原告，使原告匯款81
    萬9,067 元至被告己○○前開帳戶；(三)96年1 月3 日，基於
    被告壬○○提供台北富邦銀行岡山分行000000000000號帳戶
    之幫助，共同詐欺原告，使原告匯款54萬6,045 元至被告壬○○前開帳戶；(四)96年1 月18日，基於被告丙○○提供玉山
    銀行後庄分行0000000000000 號帳戶之幫助，共同詐欺原告
    ，使原告匯款81萬8,998 元至被告丙○○上揭帳戶，核係各
    被告就各自參與之行為，以故意背於善良風俗之方法，加損
    害於原告之利益，被告戊○○、庚○○為共同行為人，被告
    己○○、壬○○、丙○○就各自提供帳戶之行為，為被告戊○○、庚○○之幫助人，依前開法條規定，原告訴請：(一)被
    告戊○○、庚○○連帶給付10萬元；(二)被告戊○○、庚○○
    、己○○連帶給付81萬9,067 元；(三)被告戊○○、庚○○、
    壬○○連帶給付54萬6,045 元；(四)被告戊○○、庚○○、丙○○連帶給付81萬8,998 元，應屬有據。
七、按因回復原狀而應給付金錢者，自損害發生時起，加給利息
    。民法第213 條第2 項定有明文。又應付利息之債務，其利
    率未經約定，亦無法律可據者，週年利率為百分之五，亦為
    同法第203 條所明定。是原告就前開所得請求之金額，併請
    求自被告受損害之日（95年8 月至96年1 月18日）後之起訴
    狀繕本送達被告翌日，即97年11月22日（原告主張送達時間
    不一致時，以最後受送達者為據，最後收受送達者為被告丙○○）起至清償日止，按週年利率百分之五計算之利息，自
    亦有據。
八、從而，原告本於侵權行為法律關係，依民法第184 條第1 項
    、第185 條規定，訴請被告戊○○、庚○○、辛○○、丁○○、甲○○、己○○、壬○○、丙○○連帶給付原告228 萬
    4,110 元，自起訴狀繕本送達翌日起至清償日止，按週年利
    率百分之五計算之利息執行，於(一)被告戊○○、庚○○連帶
    給付10萬元；(二)被告戊○○、庚○○、己○○連帶給付81萬
    9,067 元；(三)被告戊○○、庚○○、壬○○連帶給付54萬6,
    045 元；(四)被告戊○○、庚○○、丙○○連帶給付81萬8,99
    8 元，及均自97年11月22日起至清償日止，按週年利率百分
    之五計算之利息範圍，為有理由，應予准許，逾前開准許部
    分之請求，即為無理由，應予駁回。
九、原告及被告己○○陳明願供擔保，聲請宣告假執行或免為假
    執行，經核原告勝訴部分，合於法律規定，爰分別酌定相當
    之擔保金額宣告之；原告其餘假執行之聲請，因訴之駁回而
    失所依據，不予准許。
十、本件事證已臻明確，其餘兩造主張、陳述暨所提之證據，經
    審酌均與本院前揭判斷不生影響，爰不一一詳予論述，附此
    敘明。
十一、據上論結，原告之訴為一部有理由，一部無理由，依民事
      訴訟法第385 條第1 項前段、第79條、第390 條第2 項、
      第392條第2項，判決如主文。
中    華    民    國    98    年    1     月    16    日
                  民事第二庭  法  官  王本源
以上正本證明與原本無異。
如對本判決上訴，應於判決送達後20日內向本院提出上訴狀。
中    華    民    國    98    年    1     月    20    日
                              書記官  陳淑女


司法院資訊處製作；財團法人民間司法改革基金會備份。
